【裁判字號】    92,交聲,60
【裁判日期】    920611
【裁判案由】    聲明異議
【裁判全文】
臺灣高雄地方法院交通事件裁定                      九十二年度交聲字第六號
    原處分機關  高雄巿政府交通局交通事件裁決處
    異  議  人
    即受處分人  甲○○
右列受處分人因違反道路交通管理處罰條例案件，對於高雄市政府交通局交通事件裁
決處九十一年一月二十二日所為之處分 (原處分：高市交裁警字第三二Ｖ00000
000號），聲明異議，本院裁定如左：
    主      文
異議駁回。
    理      由
一、按「汽車所有人、駕駛人違反道路交通管理，經主管機關裁決後逾十五日未向管
    轄地方法院聲明異議，或其聲明異議經法院裁定確定，而不依裁決或裁定繳納罰
    鍰者，按其罰鍰數額，易處吊扣汽車牌照或駕駛執照一個月至三個月；不依期限
    繳送汽車牌照或駕駛執照者，吊銷其汽車牌照或駕駛執照。」道路交通管理處罰
    條例第六十五條第一項第三款定有明文。又據行政程序法第七十三條第一項規定
    ：「於應送達處所不獲會晤應受送達人時，得將文書付與有辨別事理能力之同居
    人、受雇人或應送達處所之接收郵件人員。」申言之，僅須有辨別事理能力之同
    居人代為收受送達之文書，即視為合法送達。
二、本件異議人聲明意旨以：本件違反道路交通管理事件裁決書（應係指本件異議所
    涉裁決前之九十一年九月九日高市府交裁字第三二Ｖ00000000號違反道
    路交通事件裁決書）係其母所簽收，而其母親本身不識字，一直未轉知異議人，
    以致擔擱繳納罰鍰之期限，且異議人與其母雖同戶籍，但因同一個戶籍之住址有
    多間房子，因此並未住在一起，且就其駕駛執照遭註銷一節，全然不知，請求駁
    回裁罰云云。
三、然查：於送達處所不獲會晤應受送達人時，得將文書付與有辨別事理能力之同居
    人，已有首揭行政程序法定有明文；而法文規定之「有辨別事理能力之同居人」
    中，所謂「辨別事理之能力」，並非以收受送達之人有識字能力為必要，縱使為
    不識字之人，僅要對於一般事理得以辨識通曉即足已，而於本件裁決書之前，異
    議人遭註銷駕駛執照乙案之九十一年九月九日高市府交裁字第三二Ｖ00000
    000號違反道路交通事件裁決書，業由異議人之母簡淑於民國（下同）九十一
    年九月十日收受無訛，此有高雄市交通局九十二年五月十六日高交裁字第０九二
    ０００八九０二號函附之上開裁決書及簡淑之收件回執均影本各一件附卷可稽，
    而觀異議人之母簡淑係二十七年十一月二日生，於收受送達當時已係六十三歲之
    婦女，亦有異議人所提出之戶籍謄本影本一份在卷可參，就通常情形，顯係具有
    識別辨認事理能力之人，縱其未識字，亦應知悉一般人所得認知應將郵件轉交予
    本人之通常事理，是異議人徒憑其母不識字即謂其母不具辨別事理之能力云云，
    顯不可採；又異議人辯稱：與其母係一人一戶，居住於不同戶之房屋云云，惟異
    議人就其與母親居住於同一戶籍一節並無否認，且有其提出自身及母親之戶籍謄
    本各一份卷附足憑，則於同一戶籍內之房屋，無論其格局如何，或建築布置如何
    ，均無礙異議人與其母確為居住於同址戶籍所在之人，則其母應為異議人之同居
    人無誤，更況，異議人即使與其母非居於同一幢房屋，自其屬同一戶籍之情形觀
    之，益見房屋應屬隔鄰之近處，隨時均得會晤，是其母以同居人之地位代異議人
    收受送達，應屬有據，該項送達自屬合法；更且文書之送達，僅須該等文書已置
    於相對人可能支配之範圍內，使相對人已居於可了解其內容的地位為已足；而在
    通常情形通知已送達於相對人的居住所者，一經送達，不必交付相對人，亦不問
    相對人閱讀與否，該通知即發生文書之效力（有最高法院五十四年台上字第九五
    二號民事判例意旨、五十八年台上字七一五號民事判例意旨可供參照）。從而，
    九十一年九月九日高市府交裁字第三二Ｖ00000000號違反道路交通事件
    裁決書既已依行政程序法第七十三條第一項規定，交付與異議人同戶籍之母親收
    受，顯已置於異議人可能支配之範圍內，且異議人居於隨時可了解其內容之地位
    ，則因諸種不明事由，異議人母竟未交付上開裁決書予異議人，以致異議人逾越
    繳納罰款之法定期限，而終遭註銷駕駛執照，該等風險在原處分機關合法送達後
    ，原應由受送達人即異議人自行承擔；況異議人就九十一年九月九日高市府交裁
    字第三二Ｖ00000000號違反道路交通事件裁決書取締之事由及處罰內容
    ，並無任何異議，僅因原處分機關合法送達後，異議人未能及時實際收得本件裁
    決書，並了解其之內容，而逾越繳納罰鍰之期限，致駕駛執照遭原處分機關予以
    註銷，然此駕駛執照註銷之處分，係據首揭道路交通管理處罰條例之規定執行，
    且詳載於前開裁決書之處罰主文欄內，是該處分顯屬適法明確且無何不當，既已
    合法送達，異議人基於任何須自行負責之事由未能確實掌握繳納罰款之期限，原
    處分機關依法註銷其駕駛執照，自屬有據。至本件異議所涉之九十一年一月二十
    二日高市交裁警字第三二Ｖ00000000號違反道路交通管理裁決書之裁決
    ，基於異議人前已遭註銷駕駛執照後，仍續予使用該已註銷駕駛執照駕駛大型車
    ，而依道路交通管理處罰條例第二十一條之一第一項第五款規定加以裁罰，應為
    合法，故此，本件異議所陳於法無據，並無理由，應予駁回。
三、據上論斷，應依道路交通案件處理辦法第十九條，裁定如主文。
中      華      民      國    九十二      年      六      月    十一    日
                                  臺灣高雄地方法院交通法庭
                                      法  官  高思大
右正本證明與原本無異。
如不服本裁定應於送達後五日內向本院提出抗告狀。
                                      書記官  蔡語珊
中      華      民      國    九十二      年      六      月     十一   日


司法院資訊處製作；財團法人民間司法改革基金會備份。
